【裁判字號】    98,交聲,3060
【裁判日期】    981225
【裁判案由】    聲明異議
【裁判全文】
臺灣高雄地方法院交通事件裁定        98年度交聲字第3060號
原處分機關  交通部公路總局高雄區監理所
異  議  人  甲○○
上列受處分人因違反道路交通管理處罰條例案件，對於交通部公
路總局高雄區監理所於民國98年11 月10 日所為之處分（原處分
案號：高監營裁字第裁80-N00000000號），聲明異議，本院裁定
如下：
    主    文
原處分關於汽車駕駛人，駕駛汽車經測試檢定酒精濃度超過規定
標準，裁處吊扣大貨車職業駕駛執照十二個月、施以道安講習部
分撤銷。
甲○○汽車駕駛人，駕駛汽車經測試檢定酒精濃度超過規定標準
，應接受道路交通安全講習。
    理    由
一、原處分意旨略以：異議人即受處分人甲○○（下稱異議人）
    ，於民國98年5 月6 日下午4 時40分許，酒後騎乘車牌號碼
    K27-695 號普通重型機車，行經高雄縣仁武鄉○○路與中華
    路口，遭高雄縣政府警察局仁武分局仁武派出所員警攔停，
    施以酒精濃度測試，測試值呼氣後酒精濃度達每公升0.97毫
    克，超過法定標準，而遭舉發違規。異議人未於舉發單所載
    應到案日期前主動執行，原處分機關以其有「汽車駕駛人酒
    精濃度超過規定標準」，依道路交通管理處罰條例第35條第
    1 項第1 款前段，裁處吊扣其大貨車職業駕駛執照12個月，
    施以道安講習之處分（另以異議人有「領有大貨車駕駛執照
    駕駛重型機器腳踏車」之違規，依道路交通管理處罰條例第
    第22條第1 項第4 款規定，裁處異議人罰鍰新臺幣（下同）
    1,800元）。
二、聲明異議意旨略以：伊於上開時地遭警攔停，配合酒測而查
    獲上開違規行為，惟伊係職業大貨車司機，如吊扣伊職業大
    貨車駕駛執照12個月，勢必造成長期失業，為此，聲明異議
    ，請求撤銷裁處吊扣職業大貨車駕駛執照之處分（未針對「
    領有大貨車駕駛執照駕駛重型機器腳踏車」部分裁罰聲明異
    議）。
三、按汽車駕駛人，駕駛汽車經測試檢定酒精濃度超過規定標準
    者，處1 萬5,000 元以上6 萬元以下罰鍰，並當場移置保管
    其車輛及吊扣其駕駛執照1 年；因而肇事致人受傷者，並吊
    扣其駕駛執照2 年；致人重傷或死亡者，吊銷其駕駛執照，
    並不得再考領，道路交通管理處罰條例第35條第1 項第1 款
    定有明文。
四、經查：
  (一)本件異議人考領之普通重型機車駕駛執照，於97年12月18日
    因其酒駕之違規行為而遭吊銷，其仍於前揭時、地，飲酒後
    已達不能安全駕駛動力交通工具之程度，騎乘普通重型機車
    ，遭警攔停施以酒測，測試結果其呼氣中酒精濃度高達每公
    升0.97毫克，而為警以其違反道路交通管理處罰條例第35條
    第1 項第1 款規定開單舉發，原處分機關並據以裁處異議人
    吊扣大貨車職業駕駛執照12個月，並應參加道路交通安全講
    習（至違反道路交通管理處罰條例第35條第1 項第1 款罰鍰
    部分，原處分機關考量異議人酒後駕駛行為，業經本院98年
    度審交簡字第3198號判決判處罰金5 萬5000元，故依行政罰
    法第26條罰鍰與刑事罰競合之規定予以免罰）等情，為異議
    人坦承不諱，並有道路交通違規舉發單、裁決書、異議人機
    車駕駛證號查詢、汽車駕駛證號查詢等件附卷足憑，首堪認
    定。
  (二)按汽車駕駛人，因違反本條例及道路交通安全規則之規定，
    受「吊銷」駕駛執照處分時，「吊銷」其持有各級車類之駕
    駛執照，道路交通管理處罰條例第68條定有明文。此規定係
    於94年12月14日修正公布，並於95年3 月1 日施行，而修正
    前同條例第68條則係規定「汽車駕駛人，因違反本條例及道
    路交通安全規則之規定，受『吊扣或吊銷』駕駛執照處分時
    ，『吊扣或吊銷』其持有各級車類之駕駛執照」，觀其修法
    意旨，係以「原條文將違規駕駛人所持有之各級車類駕駛執
    照一併吊扣或吊銷，失之過酷，影響人民工作及生活甚鉅」
    為由，而刪除吊扣駕駛人駕駛執照時，應吊扣駕駛人持有各
    級車類駕駛執照之規定。則依現行同條例規定已無得「吊扣
    」駕駛人持有他級駕駛執照之依據存在。是於吊扣駕駛人駕
    駛執照處分時，僅得「吊扣」其違規時所駕駛該級車類駕駛
    執照，以限制其繼續駕駛該級車類之權利；若無該級車類之
    駕駛執照，即無從執行吊扣駕駛執照之處分，而僅係應否依
    同條例第22條第1 項規定處罰駕駛人之問題。又行政行為對
    人民課以一定之義務或負擔，或造成人民其他之不利益時，
    其所採取之手段，與行政機關所追求之目的間，必須有合理
    之聯結關係存在，亦即不得違反「不當聯結禁止原則」，若
    欠缺此聯結關係，此項行政行為即非適法（最高行政法院90
    年度判字第1704號判決參照）。況行政行為，採取之方法所
    造成之損害不得與欲達成目的之利益顯失均衡，行政程序法
    第7 條第3 款亦有明定，且有行政罰法第18條意旨可參。
  (三)本件異議人駕駛普通重型機車違反道路交通管理處罰條例第
    35條第1 項第1 款之規定，本應吊扣普通重型機車駕駛執照
    12個月。惟異議人普通重型機車駕駛執照前已因酒醉駕駛之
    違規行為，經監理單位於97年12月18日吊銷在案，是異議人
    於本件交通違規時點既無普通重型機車駕駛執照之實體物可
    供吊扣，即無從執行該部分之處分。原處分以異議人無普通
    重型機車駕駛執照可供吊扣，而吊扣其職業貨車駕駛執照，
    顯已逾越道路交通管理處罰條例第68條之修正沿革及規範意
    旨，即有違誤，而有得為撤銷之原因。
五、綜上，異議人以駕照若遭吊扣，將無以維生等語聲明異議，
    固無理由，惟原處分機關未考量上情，竟仍裁處吊扣異議人
    職業貨車駕駛執照12個月，於法不合，兼衡以本件異議人酒
    後駕車僅為一交通違規行為，自應由本院就該部分裁決全部
    予以審理，並將原處分撤銷，另為裁定如主文第2 項所示。
    至原處分裁處施以道安講習，於法並無違誤，又異議人領有
    大貨車駕駛執照駕駛普通重型機器腳踏車部分與本件酒醉駕
    駛為不同違規行為，異議人既未就該部分裁罰聲明異議，本
    院自不得予以審究，併此敘明。
據上論結，依道路交通管理處罰條例第87條第2 項、道路交通案
件處理辦法第20條前段，裁定如主文。
中    華    民    國    98    年    12    月    25    日
                  交通法庭  法  官    王  琁
以上正本證明與原本無異。
如不服本裁定，應於收受送達後5 日內向本院提出抗告狀。
中    華    民    國    98    年    12    月    25    日
                            書記官    黃國忠

司法院資訊處製作；財團法人民間司法改革基金會備份。
